【裁判字號】    99,交易,372
【裁判日期】    991229
【裁判案由】    過失致死
【裁判全文】
臺灣臺南地方法院刑事判決             99年度交易字第372號
公  訴  人  臺灣臺南地方法院檢察署檢察官
被      告  黃政嘉
上列被告因過失致死案件，經檢察官提起公訴（99年度偵字第15
824 號），被告就被訴事實為有罪之陳述，經告知簡式審判程序
之旨，並聽取當事人之意見後，經本院合議庭裁定由受命法官獨
任進行簡式審判程序後，判決如下：
    主  文
黃政嘉從事業務之人，因業務上之過失致人於死，處有期徒刑壹
年。
    事實及理由
一、黃政嘉係受璟達交通股份有限公司雇用之司機，以駕駛營業
    用聯結車、拖車載送貨物為業，係從事駕駛業務之人。其於
    民國99年8 月24日凌晨，駕駛車牌號碼TQ-6027 號自用小客
    車，沿時速速限60公里之臺南縣新化鎮台19甲線由南往北方
    向行駛，嗣於同日凌晨5 時2 分許，行經該路段與南170 線
    路口時，本應注意行車速度，依速限標誌或標線之規定；駕
    駛汽車應遵守道路交通號誌之指示，行經有燈光號誌管制之
    交岔路口亦不得闖紅燈，而依當時天候晴、柏油路面乾燥、
    無缺陷，且無障礙物、視距復屬良好，客觀上並無不能注意
    之情事，詎黃政嘉竟疏未注意上開規定，即貿然闖越紅燈，
    並以時速約90公里之速度經過該路口，致與由程頭所騎乘之
    車牌號碼H5H-191 號重型機車發生碰撞，造成程頭因右側腿
    、臀、胸、肩、頸、頭部撞挫傷合併骨折血氣胸致多發性損
    傷合併創傷性休克，於當日上午9 時23分許傷重不治死亡。
    黃政嘉於肇事後，在未有偵查犯罪職務之機關或公務員發覺
    其為犯罪人前，即向處理本件道路交通事故，尚不知肇事者
    為何人之臺南縣警察局新化分局交通事故處理小組警員供承
    其肇事犯罪，自首並接受裁判。案經程頭之女程秀玉告訴臺
    南縣警察局新化分局報告臺灣臺南地方法院檢察署偵查起訴
    ，改行簡式審判程序審理。
二、證據：
（一）被告黃政嘉於警詢、偵訊及本院審理時之自白。
（二）證人即告訴人程秀玉於警詢、偵訊之證述。
（三）臺南縣警察局新化分局道路交通事故現場圖、道路交通事
      故調查報告表( 一) 、( 二) 各1 份及道路交通事故照片
      16幀。
（四）臺灣臺南地方法院檢察署之勘驗筆錄1 份、臺灣臺南地方
      法院檢察署相驗屍體證明書1紙、檢驗報告書1份及相驗照
      片。
（五）臺南醫院新化分院出具之診斷證明書1紙。
（六）路口監視錄影畫面翻拍照片4幀。
三、按最高法院75年台上字第1685號判例要旨略以：「汽車駕駛
    人之駕駛工作，乃隨時可致他人身體生命於危險之行為，並
    係具有將該行為繼續，反覆行使之地位之人。因此應有經常
    注意俾免他人於危險之特別注意義務。上訴人所駕駛之客貨
    兩用車，係以之為販賣錄音帶所用，其本人並以販賣錄音帶
    為業，故其駕駛該車本屬其社會活動之一，在社會上有其特
    殊之屬性（地位），其本於此項屬性（地位）而駕車，自屬
    基於社會生活上之地位而反覆執行事務，因之，在此地位之
    駕車，不問其目的為何，均應認其係業務之範圍。上訴人徒
    以其時非用以運載錄音帶，即謂非業務行為，難認有理由」
    。查本件被告黃政嘉肇事時係璟達交通股份有限公司雇用之
    載貨司機，此經被告黃政嘉供承無訛，亦即被告黃政嘉係以
    駕駛為其社會生活之地位，事故當日被告黃政嘉既係駕駛車
    牌號碼TQ-6027 號自用小客車出門，亦係本於此項地位而駕
    車，自屬基於社會生活上之地位而反覆執行事務，雖非執行
    業務之行為，依上開判例意旨，仍應認係從事業務之人。核
    被告黃政嘉所為，係犯刑法第276 條第2 項之業務過失致死
    罪。公訴人認被告黃政嘉涉犯同法第276 條第1 項之過失致
    死罪，尚有未合，惟因二者基本社會事實同一，爰依法變更
    起訴法條。又被告黃政嘉於肇事後，在未有偵查犯罪職務之
    機關或公務員發覺其為犯罪人前，即向至現場處理本件道路
    交通事故，尚不知肇事者為何人之臺南縣警察局新化分局警
    員供承其肇事犯罪，自首並接受裁判等情，有臺南縣警察局
    道路交通事故肇事人自首情形紀錄表1 紙在卷（詳相驗卷第
    11頁）足稽，爰依刑法第62條前段規定減輕其刑。爰審酌被
    告黃政嘉闖越紅燈且超速行駛，致被害人程頭死亡，造成生
    命喪失而無從彌補之過失程度至為重大，且迄未能與被害人
    程頭之家屬達成和解賠償損害，並審酌其生活狀況、高職肄
    業之智識程度，及被告犯罪後坦承犯行之態度等一切情狀，
    量處如主文所示之刑，以資懲儆。
據上論結，應依刑事訴訟法第273 條之1 第1 項、第300 條、第
299 條第1 項前段，第310 條之2 、第454 條第1 項，刑法第27
6 條第2 項、第62條前段，刑法施行法第1 條之1 第1 項、第2
項前段，判決如主文。
本案經檢察官吳坤城到庭執行職務。
中    華    民    國    99    年    12    月    29    日
                        交通法庭  法  官  鄭燕璘
以上正本證明與原本無異。
如不服本判決應於收受本判決後10日內向本院提出上訴書狀，並
應敘述具體理由。其未敘述上訴理由者，應於上訴期間屆滿後20
日內向本院補提理由書狀（均須按他造當事人之人數附繕本）「
切勿逕送上級法院」。
                                  書記官  蔡明峰
中    華    民    國    99    年    12    月    29    日
附錄本案論罪科刑法條全文：
刑法第276條：
因過失致人於死者，處2 年以下有期徒刑、拘役或2 千元以下罰
金。
從事業務之人，因業務上之過失犯前項之罪者，處5 年以下有期
徒刑或拘役，得併科3 千元以下罰金。

司法院資訊處製作；財團法人民間司法改革基金會備份。
